臺灣高等法院刑事判決　　　　　　　　　　　　 九十三年度上訴字第五四０號
　　上　訴　人　臺灣板橋地方法院檢察署檢察官
　　上　訴　人　丁○○
　　即　被　告　　　　　　國民.
　　選　　　任　莊秀銘律師
　　辯　護　人　甘義平律師
　　上　訴　人　戊○○
　　即　被　告　　　　　　國民.
　　　　　　　　甲○○
　　被　　　告　壬○○
　　　　　　　　庚○○
　　　　　　　　己○○
　　右五人共同　 本院公設辯護人辛○○
　　指定辯護人
右上訴人因被告等妨害自由等案件，不服臺灣板橋地方法院九十一年度訴字第一五一
０號，中華民國九十二年八月二十二日、九十二年十一月七日第一審判決（起訴案號
：臺灣板橋地方法院檢察署九十年度偵字第一一四一七、一三八一０、一七七九四號
、九十一年度偵字第三一三四、三一三五號及移送併辦案號：同檢察署九十一年度偵
字第一七九五七號）提起上訴，本院判決如左：
    主  文
原判決關於庚○○被訴常業賭博無罪部分撤銷。
庚○○共同以賭博為常業，處有期徒刑月，如易科罰金，以佰元折算壹日。
其他上訴駁回。
庚○○右開撤銷改判部分所處之刑與上訴駁回部分所處有期徒刑陸月，應執行有期徒
刑捌月，如易科罰金以佰元折算壹日。
    事  實
一、丁○○於民國八十六年間，因違反著作權法案件，經本院判處有期徒刑六月，如
    易科罰金，以三百元折算一日，上訴後，由最高法院判決上訴駁回確定，於八十
    九年八月十七日易科罰金執行完畢，仍不知檢束慎行。竟與庚○○共同基於常業
    賭博之犯意聯絡，於九十年五、六月間某日，在臺北縣永和市○○路二八巷十六
    號三樓庚○○所承租之房屋一間共同經營賭場之公眾得出入之場所，擺設天九牌
    ，以由賭客劉長永（同案被告，業經原審判處罰金二千元確定）等人輪流作莊下
    注，每次發四支牌，相互比較點數大小，點數較大之賭客贏錢，並由丁○○及庚○○共同依賭客每次所贏錢數，抽取百分之五之抽頭金營利之方式，供劉長永及
    其他不特定之賭客賭博財物，並以之為常業。丁○○復另行基於概括之犯意，於
    八十九年五、六月間，在臺北縣中和市○○路附近，趁己○○急迫之際，分別貸
    與新臺幣（下同）一或二萬元，每月均分十期償還本利，以三日為一期，換算每
    月約收取二十分之與原本顯不相當之重利（即借款一萬元，分十期償還，每三日
    償還本利一千二百元，其中利息為二百元，折合年息即為百分之二百四十），而
    以此方式收取與原本顯不相當之重利多次。又丁○○因林光漢（已死亡）積欠其
    金錢借貸債務及互助會債務計一百餘萬元，且四處躲藏，逃避債務，而無法討債
    ，嗣丁○○經由朋友綽號「兩光」之翁銘俊（起訴書誤載為鍾俊宏）以電話告知
    ，林光漢之女友蔡佳靜正在臺中縣大甲鎮光田醫院住院，可以問知林光漢躲藏之
    處所等情，遂以電話糾集庚○○、壬○○、戊○○、黃威超（同案被告，業經原
    審判處罪刑確定）、甲○○（於民國八十五年間，因賭博案，經臺灣士林地方法
    院判處有期徒刑七月，併科罰金〈銀元〉壹萬元，罰金如易服勞役，以〈銀元〉
    三百元折算一日，上訴後，由本院判決上訴駁回確定，於八十六年九月十二日易
    科罰金執行完畢，仍不知檢束慎行）等五人，於九十年六月五日晚間十時許，乘
    坐三部小客車，分別由庚○○駕駛其營業小客車載其妻林必瑜及丁○○；黃威超
    駕駛其ＢＭＷ自用小客車載壬○○；甲○○駕駛戊○○之營業小客車載戊○○，
    前往光田醫院找尋蔡佳靜。彼此相約在苗栗三義交流道附近會合，再共同前往光
    田醫院，嗣於九十年六月六日凌晨一時許，到達光田醫院後，由丁○○、戊○○
    進入醫院將蔡佳靜帶出，讓蔡佳靜坐在戊○○之營業小客車內帶路，共同前往林
    光漢之住處，於九十年六月六日凌晨一時四十分許到達林光漢位於臺中市西屯區
    ○○○路五八巷十一弄六號十二樓之十九住處樓下，戊○○則先與蔡佳靜上樓指
    認林光漢之確實住處後，旋即下樓，由庚○○駕車載丁○○及林必瑜將蔡佳靜送
    回光田醫院；並由壬○○、黃威超、戊○○及甲○○於蔡佳靜離開後，隨即一起
    上樓進入林光漢住處屋內，向林光漢催討欠款，其間並以行動電話與庚○○及同
    車之丁○○互相聯絡催討債務進行之情況，嗣經確定林光漢在臺中無力償還欠款
    後，丁○○竟另行與庚○○、壬○○、戊○○、黃威超、甲○○共同基於妨害自
    由之犯意聯絡，於九十年六月六日凌晨三時許，由壬○○、黃威超、戊○○及甲○○強押林光漢下樓乘坐由黃威超所駕駛之ＢＭＷ自用小客車，並由壬○○、戊○○隨車押解林光漢返回臺北借款還債，且以行動電話告知庚○○及同車之丁○○一起返回臺北，而甲○○則單獨駕駛戊○○之營業小客車自行返回臺北。嗣於
    同日五、六時許到達臺北後，黃威超等人先將小客車駛往臺北縣永和市○○街二
    八巷十六號庚○○所開設之檳榔攤，接庚○○上車（另丁○○、甲○○則留在該
    檳榔攤休息），再共同將林光漢帶往林光漢之弟位於臺北縣中和市積穗加油站附
    近之住處借款，但未借獲，又於同日七時四十分許，再將林光漢帶往其妹林明華
    位於臺北縣中和市○○路六十六號九樓住處，欲逼林光漢向林明華借款還債，由
    黃威超停車在該址路旁等候（黃威超、庚○○、戊○○均留在車內），並由壬○○帶同林光漢搭乘電梯到九樓林明華之住處向林明華借款還債，因林明華外出不
    在家，壬○○與林光漢便在門外樓梯間等候，同日八時二十分許，林明華自外返
    家，見壬○○站在樓梯間，並以手勢告知林光漢（林明華未看見林光漢），即迅
    速進入屋內且拒不開門，林光漢遂在門外樓梯間，分別於同日八時四十三分許以
    壬○○之行動電話及於同日八時五十六分許以林光漢自己之行動電話打給林明華
    ，告知他是被人自臺中押上來的，要林明華拿出十七萬元救他等語，但均為林明
    華拒絕，並將行動電話關機，林光漢、壬○○則站在九樓及十樓之樓梯間繼續聯
    絡林明華，丁○○、庚○○、壬○○、戊○○、黃威超、甲○○即以此非法方法
    剝奪林光漢之行動自由達約六小時之久。嗣於同日九時二十分許，林光漢為擺脫
    壬○○之追躡，即以要在該址灑尿為由，而利用壬○○在九樓樓梯間，林光漢自
    己獨自站在十樓樓梯間之機會，快速脫掉當時穿在腳上之拖鞋，將頭手伸至十樓
    樓梯間之窗戶外面跳下去，致頭部外傷、軀體鈍傷出血休克死亡，壬○○見狀始
    立刻搭乘電梯下樓，與在車內等候之黃威超、庚○○、戊○○一起逃回上址檳榔
    攤，再分別逃逸。
二、案經臺灣板橋地方法院檢察署檢察官自動檢舉及臺北縣政府警察局中和分局報告
    該署檢察官偵查起訴暨移送併辦。
    理  由
一、訊據被告丁○○、壬○○、庚○○、戊○○、甲○○均矢口否認右揭犯行，被告
    丁○○辯稱：我沒有經營賭博、沒有向己○○收利息；我雖有到臺中，但沒有和
    林光漢見面，沒有妨害林光漢自由，且林光漢所欠之會款債務有戊○○擔保，我
    不必擔心林光漢不還錢云云。被告壬○○辯稱：林光漢的身體強壯，我不可能妨
    害其自由，是林光漢自己從臺中上臺北的，沒有人押他云云；被告庚○○辯稱：
    我沒有拿抽頭金，我不認識癸○○及劉長永，我是住一、二、三樓，這些人常來
    找我聊天，我沒有同意讓他們賭博，我沒有經營賭場，當時我沒有上去三樓，這
    個錢是丁○○跟劉長永的債務，當時沒有任何人賭博。是林光漢自己從臺中上臺
    北的，沒有人押他，如果我們要押他，當天我為何要帶妻小一起去云云。被告戊○○辯稱：當時我與林光漢坐後座，以林光漢的身材，他要離去可以隨時離去，
    是林光漢自己要與我們上臺北另覓保人云云。被告甲○○辯稱：我沒有押林光漢
    上來，是他自己同意一起上來臺北的，當天我係幫戊○○開車，沒有犯罪的意思
    云云。
二、惟查，右揭常業賭博之事實，業據證人即同案被告劉長永及證人癸○○分別於警
    詢時、檢察官偵查中及原審審理時證述明確，且互核相符，並有由同案被告劉長
    永交付並背書，由丁○○提示付款，用以清償三萬元借款之臺北國際商業銀行海
    山分行、支票號碼ＱＣ0000000號、發票日期九十年七月十日、票面金額
    五萬元之支票影本一紙附卷可稽。矧被告丁○○、庚○○對於同案被告劉長永在
    臺北縣永和市○○路二八巷十六號三樓庚○○所承租處賭天九牌輸錢，而向被告
    丁○○借三萬元，該三萬元係由被告丁○○先叫被告庚○○拿出來貸與同案被告
    劉長永，並由同案被告劉長永交付被告丁○○同額之票據擔保給付等情均供明或
    不爭執，且被告庚○○與被告丁○○共同經營賭場，被告庚○○在現場抽頭等情
    ，亦據證人即同案被告劉長永於警詢、原審及證人癸○○於警詢時一致證述在卷
    ，足見被告丁○○與庚○○確有常業賭博之犯行。證人癸○○於本院先證稱庚○○租屋處沒有開設賭場，後又稱不知道，前後所供顯然不符，應不足採，至其另
    外所稱：丁○○沒有在現場賭博，顯與本院上訴調查證據所顯示之事實不符，亦
    不足採。是證人癸○○在本院之證言，顯不能為被告丁○○、庚○○並無常業賭
    博犯行之證明；又右揭重利之事實，業據證人即同案被告己○○於警詢時及原審
    審理時證述明確，且經警在丁○○之臺北縣中和市○○街一四二號三樓住處查扣
    之帳冊一本，其內容均係他人向被告丁○○借錢分期（三天或七天或七天以上為
    一期）清償或積欠未還之記載，足以佐證同案被告己○○之證詞為可採，並有原
    審九十一年度票字第三八三九號民事裁定一份附卷可稽，堪認被告丁○○確有重
    利之犯行，己○○於本院證稱：八十九年五、六月時在中和民享街有向被告丁○○借過一萬多元，沒有約定利息，核與其以前明確之證述不符，應屬事後迴護之
    詞，應不足採；又右揭妨害自由之事實，業據被告丁○○、黃威超（業經原審判
    處罪刑確定）、壬○○、庚○○、己○○、戊○○、甲○○一致供明「渠等有找
    蔡佳靜帶領至林光漢台中住處找林光漢討債或換保，並由黃威超駕駛ＢＭＷ自用
    小客車載林光漢、壬○○、戊○○北上，壬○○、戊○○且以行動電話告知庚○○及同車之丁○○一起返回臺北，而甲○○則單獨駕駛戊○○之營業小客車自行
    返回臺北。渠等於臺北縣永和市○○街二八巷十六號庚○○所開設之檳榔攤，接
    庚○○上車（另丁○○、甲○○則留在該檳榔攤休息），再共同將林光漢帶往林
    光漢之弟位於臺北縣中和市積穗加油站附近之住處借款，但未借獲，又於同日七
    時四十分許，再將林光漢帶往其妹林明華位於臺北縣中和市○○路六十六號九樓
    住處，欲由林光漢向林明華借款還債，由黃威超停車在該址路旁等候（黃威超、
    庚○○、戊○○均留在車內），並由壬○○帶同林光漢搭乘電梯到九樓林明華之
    住處向林明華借款還債，迄林光漢自該址十樓樓梯間之窗戶跳下去，致頭部外傷
    、軀體鈍傷出血休克死亡為止，壬○○見狀始立刻搭乘電梯下樓，與在車內等候
    之黃威超、庚○○、戊○○一起逃回上址檳榔攤，再分別逃逸」等情不諱，復據
    證人蔡佳靜、林明華、鐘子葳、鐘星輝、李登村、劉茂奎、邱岳影、王樂興（警
    員）、洪聲仲、張景惠（警員）、丙○○分別於警詢時、檢察官偵查中及原審審
    理時證述明確，並有玟信互助會單、協議書各一紙、現金保管收據二紙、原審九
    十一年度票字第三八三八號民事裁定一份附卷可稽，復有林光漢所簽具之本票八
    張、被告丁○○之帳冊一本扣案可佐。又被告丁○○以電話邀被告壬○○、庚○○、戊○○等人，而被告壬○○再邀被告黃威超；被告戊○○再邀被告甲○○，
    共同南下臺中向林光漢討債等情，業據被告壬○○、庚○○、戊○○供述在卷，
    設若被告丁○○等人無強押林光漢到臺北之意思，殊無庸糾集眾多人一起南下臺
    中之必要。且被告壬○○、戊○○、黃威超、甲○○等四人，均坦承有進入林光
    漢在臺中之住處向林光漢討債，復依被告甲○○、黃威超供稱，係由被告甲○○
    單獨駕車返回臺北，而被告壬○○、戊○○、黃威超則與被害人林光漢擠在同一
    部車內返回，並未依照原車返回臺北等情觀之，林光漢應係為被告壬○○、戊○○、黃威超強押上臺北之情應堪認定。又被告丁○○、戊○○進入光田醫院帶出
    蔡佳靜，讓蔡佳靜坐在戊○○之營業小客車帶路，共同前往林光漢之住處，亦經
    蔡佳靜證述在卷，而被告壬○○、戊○○、黃威超、甲○○四人在林光漢住處進
    行討債之時，有以被告壬○○之0000000000號行動電話與被告庚○○
    之0000000000號行動電話相互聯絡，此有被告壬○○之上開行動電話
    通聯紀錄在卷可稽，應認被告丁○○、黃威超、壬○○、庚○○、戊○○、甲○○間有犯意聯絡，被告丁○○所舉證人乙○○到庭證稱：我沒有聽說到臺中的目
    的，因為當時小孩很吵，根本聽不到，庚○○及丁○○在車上做什麼事情，我不
    清楚，因我在睡覺等語，顯不能據為其無參與此部分犯行之證據。再者，林光漢
    為擺脫壬○○之追躡，即以要在該址灑尿為由，而利用壬○○在九樓樓梯間，林
    光漢自己獨自站在十樓樓梯間之機會，快速脫掉當時穿在腳上之拖鞋，將頭手伸
    至十樓樓梯間之窗戶外面跳下去，致頭部外傷、軀體鈍傷出血休克死亡等情，亦
    據被告壬○○供明在卷，復經臺灣板橋地方法院檢察署檢察官督同法醫師相驗屬
    實，並製有勘驗筆錄、相驗屍體證明書在卷可憑。且林光漢經法務部法醫研究所
    之法醫解剖鑑定結果，認林光漢自高處落下，頭部外傷、軀體鈍傷出血休克死亡
    等情，亦有該所九十年七月二十四日（９０）法醫所醫鑑字第０七七四號鑑定書
    一份、相驗及解剖照片多張附卷可稽。並有現場圖三紙、現場照片六張、內政部
    警政署刑事警察局九十年十一月六日函附卷可稽。復經原審親赴現場履勘屬實，
    有原審勘驗筆錄一份及現場照片十八張附卷可稽。且卷附之現場錄影帶三捲，經
    原審勘驗結果，其中在電梯內所錄得之錄影帶一捲，被告壬○○與被害人林光漢
    於九十年六月六日八時二分二秒一同進入現場Ａ棟貨梯，於同日八時二分三十三
    秒一同走出該貨梯；被告壬○○於同日九時二十七分三十三秒（單獨）再度進入
    現場Ａ棟貨梯，於同日九時二十八分十六秒走出該貨梯，其餘二捲因播放速度過
    快而無法確認其內容之事實，亦有原審勘驗筆錄一份及勘驗時所拍攝之錄影帶畫
    面照片八張附卷可稽。且被告壬○○、戊○○、黃威超、庚○○、己○○、甲○○經原審送請法務部調查局為測謊鑑定之結果，被告壬○○稱「其未押林光漢北
    上」等語、被告戊○○、黃威超均稱「其未押林光漢北上」等語、被告庚○○稱
    「其未經營賭場；其未押林光漢北上」等語，經測試均呈情緒波動反應，研判均
    有說謊；被告己○○稱「丁○○有經營地下錢莊；其未追林光漢」等語，經測試
    無情緒波動反應，研判未說謊，有該局九十一年十二月二十六日調科參字第０９
    １００７８３６４０號測謊報告書一份附卷可稽。至被告丁○○、甲○○經臺灣
    板橋地方法院檢察署送請法務部調查局為測謊鑑定之結果，被告丁○○稱「案發
    時其未在場；林光漢跳樓時其未在場」等語、被告甲○○稱「案發時其未在場；
    案發時丁○○未在場」等語，經測試均呈情緒波動反應，研判均有說謊；被告甲○○經原審送請法務部調查局為測謊鑑定之結果，被告甲○○稱「其未押林光漢
    北上」等語，經測試均無情緒波動反應，研判均未說謊，雖有該局九十一年一月
    二日（９１）調科參字第９００８０７７０號測謊報告書及上開測謊報告書各一
    份附卷可稽，惟因測謊鑑定之過程，係以被告對於事實之陳述，為判斷被告陳述
    是否屬實之基礎，其性質上與被告之自白並無差別，並非獨立於自白以外之一種
    證據，被告丁○○及甲○○此部分之陳述，既與上開據以認定其二人有罪之證據
    不符，即無足採。且被告黃威超業經原審依共同以非法方法剝奪人之行動自由罪
    判刑確定，綜上所陳，本件事證明確，被告丁○○、壬○○、庚○○、柯國志、
    甲○○右揭上開所辯，均屬圖卸刑責之詞，應均不足採，其等罪證明確，犯行均
    堪認定。
三、核被告丁○○所為，係犯刑法第二百六十七條之常業賭博罪、第三百四十四條之
    重利罪、第三百零二條第一項之以非法方法剝奪人之行動自由罪。被告庚○○所
    為係犯刑法第二百六十七條之常業賭博罪、第三百零四條第一項之以非法方法剝
    奪人之行動自由罪。被告壬○○、戊○○、甲○○所為，均係犯刑法第三百零二
    條第一項之非法剝奪人之行動自由罪。公訴人認被告等所犯刑法第三百零二條第
    一項非法剝奪人之行動自由罪名部分，以犯同條第二項、第一項非法剝奪人行動
    自由致死罪起訴，因該被告等人所為與林光漢之死亡，並無相當因果關係，該部
    分起訴法條尚有未洽，應予變更。被告丁○○與庚○○就上開常業賭博罪；被告
    丁○○、庚○○、壬○○、戊○○、甲○○與同案被告黃威超就上開以非法方法
    剝奪人之行動自由罪，彼此之間，均互有犯意聯絡及行為分擔，均為共同正犯。
    被告丁○○先後多次重利之犯行，時間緊接，罪名相同，顯係基於概括犯意而為
    ，應依連續犯之規定論以一罪，並加重其刑。臺灣板橋地方法院檢察署九十一年
    度偵字第一七九五七號移送併辦之被告丁○○之重利之犯罪事實均與本案相同，
    本院業已審究，併予明。又被告丁○○、甲○○曾受有如事實欄所載有期徒刑
    之執行完畢，此有臺灣高等法院檢察署刑案紀錄簡覆表及本院被告全國前案紀錄
    表各一份在卷足憑，其等於五年以內再犯本件有期徒刑以上之上述各罪，均為累
    犯，應均依法加重其刑。被告丁○○所犯上開三罪間，被告庚○○所犯上開二罪
    間，犯意各別，構成要件互異，均應分論併罰。原審九十二年十一月七日之刑事
    判決以被告劉長永及證人癸○○證述略有不符即認並無積極證據足以證明被告庚○○有常業賭博之犯行而諭知被告庚○○被訴常業賭博部分無罪，依上所述自有
    未合。檢察官上訴意旨認被告庚○○此部分應構成犯罪，指摘原判決此部分不當
    為有理由，自應由本院將原判決關決庚○○被訴常業賭博無罪部分撤銷。審酌被
    告庚○○之品行、知識程度及其犯罪之動機、目的、手段、所生之危害、犯後態
    度等一切情狀，量處如主文所示之刑並諭知如易科罰金之折算標準。至原審就被
    告庚○○另外所犯共同以非法方法剝奪人之行動自由犯行及被告丁○○、壬○○
    、戊○○、甲○○所犯上開犯行，本同上之見解，適用刑法第二十八條、第五十
    六條、第二百六十七條、第三百四十四條、第三百零二條第一項、第四十七條、
    第五十一條第五款、罰金罰緩提高標準條例第一條前段、第二條，審酌被告丁○○、甲○○有上開構成累犯之前科，被告壬○○、庚○○均無前科，被告戊○○
    有侵佔前科，但非累犯，有臺灣高等法院檢察署刑案紀錄檢覆表及本院被告全國
    前案紀錄表各一份附卷可稽及其等之知識程度、犯罪動機、目的、手段、所生之
    危害、犯後態度等一切情狀分別判決丁○○共同以賭博為常業，累犯，處有期徒
    刑四月。又連續乘他人急迫貸以金錢，而取得與原本顯不相當之重利，累犯，處
    有期徒刑五月。又共同以非法方法。剝奪人之行動自由，累犯，處有期徒刑八月
    。應執行有期徒刑一年四月。壬○○、庚○○、戊○○共同以非法方法，剝奪人
    之行動自由，各處有期徒刑六月，如易科罰金，均以三佰元折算一日，甲○○共
    同以非法方法，剝奪人之行動自由，累犯，處有期徒刑七月，認事用法均無不合
    ，被告丁○○、戊○○、甲○○上訴意旨均矢口否認犯罪分別指摘原審對其等判
    決部分不當均為無理由，應均予駁回，而檢察官上訴意旨以原審就上開被告多人
    妨害林光漢自由部分涉案程度有別及被害人因而死亡之嚴重損害與暴力取償之行
    為對社會秩序致生之危害未予斟酌，指摘原審該部分量刑不當，經查上開被告等
    人之行為，核與被害人林光漢之死亡並無相當因果關係，已如前述，而除被告丁○○犯罪情節較重外，其餘被告之犯罪情節尚難認有何輕重之不同，原審上述之
    量刑尚難謂有何不當，是檢察官該部分之上訴為無理由，亦應予駁回。被告庚○○右揭撤銷改判部分所處之刑與上訴駁回部分所處有期徒刑六月，應執行有期徒
    刑八月，並諭知如易科罰金之折算標準以示懲儆。
四、無罪部分：
(一)、公訴意旨另略以：(一)、被告壬○○經營地下錢莊營利，於九十年三、四月間，在
    臺北市○○○路○段捷運站附近，乘被告己○○急迫之際，貸與一至二萬元之金
    錢，均分十期償還，以三日為一期，換算每月約收取二十分之與原本顯不相當之
    重利（即借款一萬元，分十期償還，每三日償還一千二百元；借款二萬元，分十
    期償還，每三日償還二千四百元）。(二)、被告己○○就上開同案被告壬○○、庚○○、戊○○、甲○○、丁○○、黃威超所為之妨害自由犯行，其七人間有犯意
    聯絡及行為分擔，為共同正犯。因認被告壬○○亦涉有刑法第三百四十四條之重
    利罪嫌，被告己○○亦涉有刑法第三百零二條第二項、第一項之妨害自由罪嫌云
    云。
(二)、按犯罪事實，應依證據認定之，無證據不得認定犯罪事實；不能證明被告犯罪者
    ，應諭知無罪之判決，刑事訴訟法第一百五十四條及第三百零一條第一項分別定
    有明文。次按事實之認定，應憑證據，如未能發現相當證據，或證據不足以證明
    ，自不能以推測或擬制之方法為裁判基礎；認定犯罪事實所憑之證據，雖不以直
    接證據為限，間接證據亦包括在內，然無論直接或間接證據，其為訴訟上之證明
    ，須於通常一般之人均不致於有所懷疑，而得確信其為真實之程度者，始得據之
    為有罪之認定，倘其證明尚未達到此一程度，而有合理之懷疑存在時，即無從為
    有罪之認定；認定不利於被告之事實，須依積極證據，茍積極證據不足為不利於
    被告事實之認定時，即應為有利於被告之認定，更不必有何有利之證據，有最高
    法院四十年台上字第八六號、七十六年台上字第四九八六號及三十年上字第八一
    六號判例可供參照。
(三)、公訴人認被告壬○○、己○○分別涉有上開罪嫌，係以１、右揭犯罪事實業經己○○在警訊中指稱甚詳，並扣有在壬○○之公事包內查獲之本票五十二張在案可
    資佐證。２、被告丁○○以電話邀壬○○、庚○○、戊○○等人，而被告壬○○
    再邀黃威超；被告戊○○再邀甲○○，共同南下臺中向林光漢討債等情，業據被
    告壬○○、庚○○、戊○○供述在卷，設如被告等人無強押林光漢到臺北之意思
    ，殊無庸糾集眾多人一起南下臺中之必要。且被告壬○○、戊○○、黃威超、甲○○等四人，均坦承有進入林光漢在臺中之住處向林光漢討債，復依甲○○、黃
    威超供稱，係由甲○○單獨駕車返回臺北，而壬○○、戊○○、黃威超與林光漢
    則擠在同一部車內返回，並未依照原車返回臺北等情觀之，林光漢應係為被告強
    押上臺北之情應堪認定。雖被告丁○○、庚○○辯稱：沒有和林光漢見面云云，
    惟被告丁○○進入光田醫院帶出蔡佳靜，讓蔡佳靜坐在戊○○之營業小客車帶路
    ，共同前往林光漢之住處，亦經蔡佳靜證述在卷，而壬○○、戊○○、黃威超、
    甲○○四人在林光漢住處進行討債之時，有以壬○○之0000000000號
    行動電話與庚○○之0000000000號行動電話相互聯絡，此有壬○○之
    上開行動電話通聯紀錄在卷可稽，難認被告等人相互間無犯意聯絡。至於被告己○○辯稱：自己一人上九樓，但沒有看到林光漢就下樓云云，然經林明華證稱：
    伊將行動電話關機後，約十五分鐘即（在九樓住處）聽到外面有人喊叫「不要讓
    他逃走」，後來就聽到「碰」的一聲等語，堪認當時應另有二人在場，否則殊無
    如此喊叫之理；且據林明華住處之大廈管理員劉茂奎指稱，當時有二人陪同林光
    漢進入該棟大樓，而進入該棟大樓之二人即為壬○○及己○○，亦經劉茂奎在警
    訊中指認在卷；復查林光漢之拖鞋雖放置在十樓樓梯間之窗戶前，然該窗戶部分
    圍有欄杆，最大之出口亦僅五一公分乘五二公分，然林光漢身高在一七五公分以
    上，體重約八十公斤左右，肩寬五十一公分，此有法務部法醫研究所鑑定書在卷
    可稽，堪認林光漢應非選擇該窗戶作為逃走之路徑，而當時壬○○及己○○既在
    九樓樓梯間，則林光光漢逃走之路徑，惟有爬上樓梯，登上頂樓一途，亦堪認定
    。又林光漢之墜樓死亡，如非由於被告壬○○、己○○之追躡所致，被告豈會自
    行逃離現場而不予報警？綜上，被告所辯，顯係卸責之詞，不足採信等情為其論
    據。
(四)、訊據被告壬○○、己○○均堅決否認有前揭公訴人所指之上開被訴犯行，被告壬○○辯稱：曾借過錢給己○○，但沒有收取利息，本票係朋友欠我的錢而開的借
    貸憑證，不能證明有重利，我沒有取得重利等語。被告己○○辯稱：我是後來才
    到林明華住處，自己一人上九樓，但沒有看到林光漢就下樓等語。
(五)、經查：
１、被告壬○○部分：證人即同案被告己○○於警詢時之筆錄，經原審於九十二年九
    月十七日調取其錄音帶勘驗結果，同案被告己○○於警詢時之筆錄，其問答及製
    作過程，其間雖有錄音暫時停頓之情形，但經同案被告己○○供稱：停頓約二、
    三分鐘，因為警察要確認詢問內容，所以才停頓下來確認，停頓中間警察說我們
    跑計程車，都是高利貸利息二、三十分，當時我們都在現場，沒有離開位置等語
    ，有原審九十二年九月十七日之勘驗筆錄一份附卷可稽，應認該筆錄之問答及製
    作過程尚稱正常。惟原審、本院審理時，訊據證人即同案被告己○○翻異前供，
    堅稱：我向壬○○借錢，但沒有給壬○○利息，我在警詢時係受警察之引導才會
    誤為供出利息及計算方式等語。另本件扣案之在被告壬○○之公事包內查獲之本
    票五十二張，其中有被告己○○所簽發於八十九年九月十三日到期，金額四萬元
    及九十年二月二十二日到期，金額六萬元之本票計二張，雖為被告壬○○所不爭
    執，但本票僅係借貸憑證，在被告壬○○未有自白及同案被告己○○事後於原審
    、本院審理時翻異前供（前後所述不一，尚難採信其警詢時之供述）之情況下，
    實難僅憑上開扣案之在壬○○之公事包內查獲之本票五十二張、有同案被告己○○所簽發之本票二張，即認被告壬○○有向同案被告己○○收受重利。此外，復
    查無其他積極證據足以證明被告壬○○有重利之犯行，揆諸前揭意旨，被告壬○○被訴重利部分應屬不能證明。原審以並無積極證據足以證明被告壬○○有重利
    之犯行，諭知被告壬○○被訴重利部分無罪，經核並無不合，檢察官上訴意旨仍
    執陳詞，認被告壬○○此部分所為，亦應構成犯罪，指摘原判決此部分不當為無
    理由，應予駁回。
２、被告己○○並未參與至被害人林光漢位於臺中市西屯區○○○路五八巷十一弄六
    號十二樓之十九住處，將被害人林光漢押往臺北縣永和市○○街二八巷十六號被
    告庚○○所開設之檳榔攤，再押往被害人林光漢之弟位於臺北縣中和市積穗加油
    站附近之住處借款，再將被害人林光漢押往其妹林明華位於臺北縣中和市○○路
    六十六號九樓住處，欲逼林光漢向林明華借款還債之事，亦未與被告壬○○一起
    陪同被害人林光漢搭乘電梯到九樓林明華之住處向林明華借款還債等情，業據被
    告己○○迭於警詢時、檢察官偵查中及原審、本院審理時供述在卷，核與被告壬○○、庚○○、戊○○、甲○○、丁○○、黃威超所供述之情節及證人蔡佳靜、
    林明華、鐘星輝、李登村、邱岳影、王樂興（警員）、洪聲仲、張景惠（警員）
    、丙○○分別於警詢時、檢察官偵查中及原審審理時所證述之情節相符。又證人
    鐘子葳雖證稱被害人林光漢係與被告壬○○、另一名真實姓名年籍不詳之成年男
    子在一起云云，及證人劉茂奎雖證稱被害人林光漢係與被告壬○○、己○○一起
    走進電梯上樓找林明華云云，並指認被告己○○之國民身分證、營業小客車駕駛
    人執業登記證上之照片，惟經原審親赴臺北縣中和市○○路之被害人林光漢發生
    死亡現場履勘結果，該址之Ａ棟貨梯及Ｂ棟客用電梯均無監視器死角，有原審勘
    驗筆錄一份及現場照片十八張附卷可稽。且卷附之現場錄影帶三捲，經原審勘驗
    結果，其中在電梯內所錄得之錄影帶一捲，被告壬○○與被害人林光漢於九十年
    六月六日八時二分二秒一同進入現場Ａ棟貨梯，於同日八時二分三十三秒一同走
    出該貨梯；被告壬○○於同日九時二十七分三十三秒（單獨）再度進入現場Ａ棟
    貨梯，於同日九時二十八分十六秒走出該貨梯，其餘二捲因播放速度過快而無法
    確認其內容之事實，亦有原審勘驗筆錄一份及勘驗時所拍攝之錄影帶畫面照片八
    張附卷可稽。顯不足以證明被告己○○有與被告壬○○一起陪同被害人林光漢搭
    乘Ａ棟貨梯到九樓林明華之住處至明，是證人鐘子葳及劉茂奎之證詞與上開現場
    錄影帶三捲勘驗結果不符者，即無足採信。且被告己○○經原審送請法務部調查
    局為測謊鑑定之結果，被告己○○稱「丁○○有經營地下錢莊；其未追林光漢」
    等語，經測試無情緒波動反應，研判未說謊，有該局九十一年十二月二十六日調
    科參字第０９１００７８３６４０號鑑定通知書測謊報告書一份附卷可稽。復查
    無其他積極證據足以證明被告己○○有妨害自由之犯行，被告己○○被訴犯罪應
    屬不能證明，原審以不能證明被告己○○犯罪，諭知被告己○○無罪，經核並無
    不合，檢察官未具理由對此部分空言不服，提起上訴為無理由，應予駁回。
據上論斷，應依刑事訴訟法第三百六十九條第一項前段、第三百六十八條、第三百六
十四條、第二百九十九條第一項前段、刑法第二十八條、第二百六十七條、第四十一
條第一項前段、第五十一條第五款、罰金罰鍰提高標準條例第一條前段、第二條，判
決如文。
本案經檢察官施慶堂到庭執行職務
中　　　華　　　民　　　國　　九十三　　年　　　七　　　月　　二十七　　日
                              臺灣高等法院刑事第二庭
                                  審判長法  官  蔡  長  溪
                                        法  官  林  俊  益
                                        法  官  楊  貴  志
右正本證明與原本無異。
妨害自由部分如不服本判決，應於收受送達後十日內向本院提出上訴書狀，其未敘述
上訴之理由者並得於提起上訴後十日內向本院補提理由書（均須按他造當事人之人數
附繕本）。
其他部分不得上訴。
                                        書記官  黃  德  煌
中　　　華　　　民　　　國　　九十三　　年　　　七　　　月　　二十七　　日
附錄：本案論罪科刑法條全文
中華民國刑法第二百六十七條
(常業賭博罪)
以賭博為常業者，處二年以下有期徒刑，得併科一千元以下罰金。
